臺灣基隆地方法院民事裁定
110年度消債清字第19號
聲  請  人
即  債務人  劉語婕  




代  理  人  張繼文律師
上列當事人聲請消費者債務清理事件，本院裁定如下：
    主  文
債務人甲○○自中華民國一百一十年十月六日下午五時開始清算程
序。
命司法事務官進行本件清算程序。
    理  由
一、按為使負債務之消費者得依消費者債務清理條例（下稱債清
    條例）所定程序清理債務，以調整其與債權人及其他利害關
    係人之權利義務關係，保障債權人之公平受償，謀求消費者
    經濟生活之更生及社會經濟之健全發展，特制定債清條例（
    參見債清條例第1條）。次按債務人不能清償債務或有不能
    清償之虞者，得依債清條例所定更生或清算程序，清理其債
    務；債務人於法院裁定開始更生程序或許可和解或宣告破產
    前，得向法院聲請清算；債務人對於金融機構負債務者，在
    聲請更生或清算前，應向最大債權金融機構請求協商債務清
    償方案，或向其住、居所地之法院或鄉、鎮、市、區調解委
    員會聲請債務清理之調解；自債務人提出協商請求之翌日起
    ，逾30日不開始協商，或自開始協商之翌日起逾90日協商不
    成立，債務人得逕向法院聲請更生或清算，債清條例第3條
    、第80條前段、第151條第1項、第153條定有明文。而依債
    清條例第2條第1項、第2項規定，債清條例所稱消費者，指
    五年內未從事營業活動或從事營業額平均每月新臺幣（下同
    ）200,000元以下之小規模營業活動之自然人。準此，五年
    內未從事營業活動或從事營業額平均每月200,000元以下之
    小規模營業活動之自然人，倘有不能清償債務或有不能清償
    債務之虞，且客觀上並無濫用更生或清算程序之情事者，自
    應使其藉由債清條例所定程序清理債務。第按法院開始清算
    程序之裁定，應載明其年、月、日、時，並即時發生效力；
    法院裁定開始清算程序後，得命司法事務官進行清算程序。
    債清條例第83條第1項、第16條第1項前段亦有明定。又依債
    清條例第85條第1項規定，債務人之財產不敷清償清算程序
    之費用時，法院應裁定開始清算程序，並同時終止清算程序
    。
二、聲請意旨略以：
　　聲請人即債務人前固曾向本院聲請債務清理之調解（本院民
    國110年度司消債調字第44號），惟聲請人無力負擔債權人
    提供之還款條件，故而與債權人協商不成。又聲請人現今每
    月收入，扣除必要生活支出以後，已無餘裕，而有不能清償
    債務之情形，兼之聲請人未經法院裁定開始更生程序、許可
    和解或宣告破產，爰依法向本院聲請清算等語。
三、經查：
  ㈠聲請人主張其於本件聲請前五年俱未從事營業活動，復未經
    法院裁定開始更生程序、許可和解或宣告破產，且聲請人雖
    曾向本院聲請債務清理之調解（本院110年度司消債調字第4
    4號），然因聲請人無力負擔債權人提供之還款條件，故而
    與債權人協商不成等情節，業經本院職權調取110年度司消
    債調字第44號消費者債務清理調解事件案卷核閱無訛，堪信
    聲請人關此主張俱為真實。從而，本件聲請首即核與債清條
    例第2條第1項、第3條、第80條前段、第151條之程序要件相
    符。
  ㈡其次，截至債權人因本院通知而陳報債權額之時止，聲請人
    無擔保或無優先權之債務，累計為732,132元（未計列不動
    產之抵押債務以及保單質借之金額），此有相關債權人經本
    院通知而提出之陳報內容存卷為憑。又聲請人名下雖有保險
    保單、建物暨其坐落土地應有部分10000分之161（參見聲請
    人提出之保單價值準備金一覽表、全國財產稅總歸戶財產查
    詢清單，以及本院職權查詢之稅務電子閘門財產所得調件明
    細），然上開不動產業已設定抵押權，聲請人之部分保單亦
    已辦理質押借款（參見原告提出之建物謄本以及抵押、質押
    權人提出之陳報書狀），是聲請人名下不動產變價乃至其保
    單解約變現之價值，均須優先清償不動產抵押或保單質借之
    債務，而難直接用於抵沖前揭無擔保或無優先權之債務。再
    者，聲請人陳報其現今收入每月17,600元，本院核閱卷證資
    料，並無可認聲請人短報收入之情事；因聲請人尚須與其前
    夫共同扶養未成年子女2名，而衛生福利部公告之110年度臺
    灣省（含基隆市）每人每月最低生活費為13,288元，故聲請
    人每月之必要支出，推算應為31,892元（計算式：13,288元
    ×1.2倍＋13,288元×1.2倍÷2人×2人＝31,892元。小數點以下四
    捨五入），是聲請人現今每月收入（17,600元），客觀上已
    然不敷其每月所須之必要花銷（31,892元），而可認聲請人
    確實不能清償旨揭債務，並有藉助清算制度，調整其與債權
    人間之權利義務關係俾重建其經濟生活之必要。
四、綜上所述，聲請人為五年內俱未從事營業活動之一般消費者
    ，復未經法院裁定開始更生程序、許可和解或宣告破產，且
    曾向本院聲請債務清理之調解（本院110年度司消債調字第4
    4號），惟因聲請人無力負擔債權人提供之還款條件，故而
    與債權人協商不成，此外，衡諸聲請人目前之全部收支暨其
    財產狀況，聲請人已不能維持人性尊嚴之最低生活條件，而
    有不能清償債務之虞，兼之本件查無債清條例第6條第3項、
    第8條或第82條所定應駁回清算聲請之事由存在，則其本件
    清算之聲請，自屬有據，並應准許。
五、末以，聲請人客觀上雖有不能清償債務之虞，然衡諸本件清
    算程序之規模，聲請人之財產應尚足敷清算程序費用之清償
    ，為期兼顧整體債權人之利益，爰命司法事務官進行本件清
    算程序如主文第二項之所示。
六、依債清條例第83條第1 項、第16條第1 項，裁定如主文。
中　　華　　民　　國　　110 　年　　10　　月　　5 　　日
                  民事庭法  官   王慧惠
以上正本係照原本作成。　　　　　　　　　   
本件裁定不得抗告。
中　　華　　民　　國　　110 　年　　10　　月　　5 　　日
                        書記官   姚安儒